【裁判字號】    98,上訴,960
【裁判日期】    980508
【裁判案由】    違反槍砲彈藥刀械管制條例
【裁判全文】
臺灣高等法院刑事判決                 98年度上訴字第960號
上  訴  人
即  被  告  乙○○
選任辯護人  景玉鳳  律師
            沈建宏  律師
上列上訴人因違反槍砲彈藥刀械管制條例案件，不服台灣板橋地
方法院97年度訴字第4361號，中華民國98年1月6日第一審判決（
起訴案號：台灣板橋地方法院檢察署97年度偵字第22517號），
提起上訴，本院判決如下：
    主  文
上訴駁回。
    事  實
一、乙○○明知未經主管機關許可，不得持有槍砲彈藥刀械管制
    條例管制之違禁物，竟未經許可，基於持有可發射子彈具殺
    傷力之改造槍枝及具殺傷力子彈之犯意，於民國97年8 月3
    日前某日，在不詳地點取得仿COLT廠MK IV/SERIES70型半自
    動手槍製造之槍枝換裝土造金屬槍管而成之改造槍枝1 支（
    含彈匣1 個，槍枝管制編號0000000000號）、具殺傷力之金
    屬彈殼組合直徑5.5 ～6.5mm 鋼珠而成之非制式子彈3 顆後
    ，未經許可而持有之，並將上開槍、彈藏放在其位於臺北縣
    板橋市○○○街116 巷33之1 號住處廚房天花板上。嗣於97
    年8 月3 日11時30分許，乙○○攜帶裝有上開槍、彈（該槍
    、彈係以塑膠袋、毛巾及膠帶包裹住）之黑色公事包，搭乘
    由不知情之友人甲○○所駕駛之車號SH2-683 號輕型機車，
    行經臺北縣板橋市○○○街8 巷巷口時，因未戴安全帽為警
    攔查，經其同意後開啟上開黑色公事包而查獲，並扣得上開
    改造槍枝1 支（含彈匣1 個）及非制式子彈3 顆。
二、案經臺北縣政府警察局板橋分局報請臺灣板橋地方法院檢察
    署檢察官偵查起訴。
    理  由
一、被告乙○○固坦承其於97年8月3日11時30分許，攜帶裝有仿
    COLT廠MK IV/SERIES70型半自動手槍製造之槍枝換裝土造金
    屬槍管而成之改造槍枝1支（含彈匣1個，槍枝管制編號
    0000000000號）、具殺傷力之金屬彈殼組合直徑5.5～6.5mm
    鋼珠而成之非制式子彈3 顆（該槍、彈係以塑膠袋、毛巾及
    膠帶包裹住）之黑色公事包，搭乘由友人甲○○所駕駛之車
    號SH2-683號輕型機車，行經臺北縣板橋市○○○街8巷巷口
    時為警查獲之事實，惟矢口否認有何未經許可持有可發射子
    彈具殺傷力之改造槍枝及子彈之犯行，於原審辯稱：伊為公
    車駕駛，上開槍、彈係於97年7 月31日早上11時許，伊將公
    車開回總站後巡視車內時拾獲的，因為不知如何處理、怕失
    主來找，所以暫時將該等物品帶回家中放置，準備過幾天失
    主沒有來找的話，再繳回公司，不確定那是不是真槍，沒有
    持有之意思云云。於本院則辯稱：槍不是撿到的，但甲○○
    答覆是他的（意指是我的），眼睛喵著我，我就怕了，所以
    才承認槍是我的；當時警方查獲是這槍及子彈不錯，槍是證
    人甲○○的，但他不可能會承認，若承認的話，他就不會推
    給我。開始時，甲○○跟我說，因我沒有前科且又是正常的
    人，由我承擔，法院會給我緩刑的機會，在我不懂法律的情
    況下，就承擔下來，並且我也怕如果沒有承擔下來的話他會
    找我家人的麻煩云云。經查：
  (一)程序方面：
    卷附內政部警政署刑事警察局（下稱刑事警察局）97年8 月
    25日刑鑑字第0970116725號槍彈鑑定書1 份，係屬被告以外
    之人於審判外之書面陳述，而公訴人、被告及辯護人就上開
    書面陳述，於本院調查證據時知有刑事訴訟法第159條第1項
    不得為證據之情形，未於言詞辯論終結前聲明異議，視為同
    意作為證據，本院審酌該等書面陳述作成之情形係屬正常，
    並無何違背法定程序或不當之情形，且與待證事實相關，認
    適當作為證據，故上開書面陳述依刑事訴訟法第159條之5之
    規定，具有證據能力。
  (二)實體方面：
  1.被告於上開時、地攜帶前開改造槍枝、非制式子彈為警查獲
    之事實，業據被告坦承不諱，核與證人甲○○於警詢時及查
    獲本案之警員謝宗佑於原審審理時證述之情節大致相符（見
    偵卷第11-13 頁、原審97年12月18日審判筆錄），並有現場
    查獲及扣案物照片共9張（見偵卷第27-29頁）附卷可稽，堪
    認屬實。又扣案之槍、彈經送刑事警察局鑑定結果，該槍枝
    為仿COLT廠MK IV/SERIES70型半自動手槍製造之槍枝換裝土
    造金屬槍管而成之改造槍枝，擊發功能正常，可供擊發適用
    子彈使用，認具殺傷力，另子彈3 顆均為具殺傷力之金屬彈
    殼組合直徑5.5～6.5mm鋼珠而成之非制式子彈，採樣1 顆試
    射，可擊發，此有該局97年8月25日刑鑑字第0970116725 號
    槍彈鑑定書1份（見偵卷第41-43頁）在卷可憑，足認上開改
    造槍枝及非制式子彈，係分屬槍砲彈藥刀械管制條例第4 條
    第1項第1款、第2款所稱之槍砲、彈藥無誤。被告雖辯稱不
    知上開槍枝、子彈是否具殺傷力屬違禁物云云，然查，被告
    在97年8月3日攜帶上開槍、彈外出為警查獲前，係將該等槍
    、彈藏放在住處廚房天花板上，此據被告供述明確（見原審
    97年12月18日審判筆錄），若非被告已明知上開槍、彈具殺
    傷力，屬未經許可不得持有之違禁物，一經查獲即有刑責，
    豈會特意將該等物品藏放在此種不易遭發現，亦非正常收納
    放置物品處所之隱密之處？堪認被告於本案為警查獲前，已
    知悉上開槍、彈均屬槍砲彈藥刀械管制條例規定之違禁物。
  2.又被告固辯稱：上開槍、彈係於97年7 月31日早上11時許，
    伊將公車開回總站後巡視車內時拾獲的，該槍、彈本來就放
    在黑色公事包內且包裹妥當，伊因為怕失主來找，找不到會
    報復，所以暫時將該等物品帶回家中放置，準備過幾天失主
    沒有來找的話，再繳回公司，撿到當時曾告知公司調度員丙○○伊撿到公事包並要暫時自行保管之事，丙○○說隨便伊
    云云。惟證人丙○○已於原審審理時到庭證稱：依公司規定
    在公車上撿到乘客的東西，要交到調度員那裡，由調度員登
    記、公司來處理，撿到違禁物也是交到調度員那裡，再由調
    度員報警，若司機沒有按規定把遺失物交給公司，會被處分
    ，如申誡、記過或解僱，要看撿到的東西價值而定，被告在
    本案被查獲前從未告知伊有在公車上撿到黑色公事包或疑似
    槍枝之物品等語（見原審97年12月18日審判筆錄），所為證
    詞與被告所辯曾於被查獲前之97年7 月31日告知丙○○其撿
    到上開物品云云相異。爰審酌被告身為公車司機，明知在公
    車上拾獲任何遺失物均應交給公司（調度員）處理，否則即
    會遭到處分，且被告若確係在公車上拾獲上開內裝槍、彈之
    黑色公事包，拾獲後只需依規定立即交給公司處理，即無違
    反公司規定或違法之虞，縱使失主前來詢問索取，亦可告知
    自己完全不知公事包內有何物品，於拾獲後已依規定交給公
    司處理等語，讓自己置身事外，反之，如被告要自行保管以
    便交還失主，則除要冒被公司發現後遭到處分之風險外，失
    主一旦前來詢問索取該物品，即會發現被告已知悉該物品為
    違禁物，及失主涉有非法持有槍枝、子彈之罪嫌等情，被告
    知悉他人之犯罪行為，此時其生命、身體安全反而有遭受威
    脅之虞，故被告若係在公車上拾獲前開內裝槍、彈之黑色公
    事包，考量利害關係後自應立即將該物品交給公司處理，豈
    有攜帶回家自行保管等失主來找之理？況上開改造槍枝、子
    彈係違禁物且價值不菲，持有者攜帶外出時勢必小心收藏保
    管，又豈會隨意棄置或遺忘在公車上？是被告所辯係在公車
    上拾獲裝有上開槍、彈之黑色公事包云云，悖於常情，顯與
    事實不符，不足採信。
  3.證人即被告之妻丁○○雖曾於原審審理時到庭具結證稱：被
    告曾於本案被查獲前沒多久，在某個月底時帶1個黑色公事
    包回家，當時伊懷孕8、9個月，被告告訴伊那是他在公車上
    撿到的，打開來看裡面的東西看起來形狀很像槍枝，但是不
    確定，伊叫被告報繳回公司並問他為何要帶回家，被告說因
    為擔心失主是黑道份子會來找他要，就跟公司同事說先放在
    他這裡處理，伊有叫被告把槍拿回公司放，被告說好，伊之
    後沒有去注意該公事包放在何處，被告有說如果時間到了失
    主沒有來處理，就繳回公司或交給警察等語（見原審97年12
    月18日審判筆錄），則由證人丁○○上開證詞可知，其並未
    親眼看到被告係自何處、如何取得上開內裝改造槍枝及子彈
    之黑色公事包，僅曾聽被告說他是在公車上拾獲該物品要暫
    時保管處理云云，而證人丁○○當時既已懷孕8、9個月，被
    告為避免其受到驚嚇或不悅，即有對其隱瞞槍、彈真實來源
    ，編造情節淡化處理之可能，是證人丁○○上開證詞，尚難
    據為對被告有利之認定。
  4.被告於本院雖翻異前供，改稱前開改造槍枝、非制式子彈係
    證人甲○○寄放，案發當時係為將前開槍枝、子彈移回甲○○家中，遭警方查獲當時，其係因甲○○向員警表示該槍枝
    係他（指被告）的，於移送派出所時，甲○○復對伊表示，
    伊沒有前科，由伊承擔，法院會給予緩刑機會，伊因不懂法
    律，始會承擔下來。事實上，槍枝是甲○○的，伊並不知道
    那把槍具有殺傷力云云。然證人甲○○於本院審理時證稱：
    當天出門時，我穿著很簡單的衣服，根本未帶任何東西，所
    以警察問我那包包是誰的，由於不是我帶的，就說不是我的
    。警察要求我打開包包，我打開後，看到外型像槍用紅白相
    間半透明塑膠袋包起來。警察查到時，有問那包包是誰的，
    被告說包包是他的。事實上，我所騎摩托車的腳踏板並沒有
    放東西，後來我才知道是警察臨檢，被告拿證件時，將包包
    放上去；警察要求我打開包包時，我看了一下被告，被告沒
    有表示反對的意思，而我也不曉得裡面是什麼東西，就打開
    給警察看；否認前開槍枝、子彈係伊的，亦否認前開槍枝係
    伊拿下來放在機車上等語。是證人甲○○於本院上開證述，
    亦否認前開槍枝、子彈為其所有，復表示於警察臨檢前根本
    不知道該包包內裝何物，是其上揭證詞，顯難為被告有利之
    證明。又被告於審理期日偕同到庭之證人吳誌遠雖證稱於被
    告家中見到甲○○對被告表示：「乙○○你不必怕，因你沒
    有前科，又無紀錄，都很良好，法官會相信你的話，會給你
    機會。」等語，惟證人吳誌遠縱曾當場見聞甲○○對被告為
    上揭表示，然從上揭證詞內容並無法窺知甲○○究竟係因何
    事（究竟係因被告確有寄藏槍枝行為，對被告所涉案件之可
    能審判結果之個人看法？或係如被告所述，係甲○○要被告
    承擔刑責，所為說詞？），是並無法據此而為被告有利之證
    明。另按被告於審判期日偕同到庭之另一證人陳盈宏並非親
    自見聞甲○○對被告說要被告將刑責擔下來，純係聽聞被告
    轉述（見本院審判期日筆錄第10頁），則其所為證述，顯係
    傳聞證據，而不具證據能力。
  5.被告於本院翻異前詞，指稱前開槍枝、子彈係證人甲○○交
    付伊寄藏，本件案發當時係要將上揭槍枝、子彈交還證人甲○○，移回甲○○家中等語，顯係事後卸飾之詞，而無足採
    。綜上所述，本件事證明確，被告犯行洵堪認定。
二、核被告所為，係犯槍砲彈藥刀械管制條例第8條第4項未經許
    可持有可發射子彈具殺傷力之改造槍枝罪、第12條第4 項未
    經許可持有子彈罪。被告以一持有行為，同時持有上開改造
    槍枝及子彈，觸犯構成要件不同之罪，為想像競合犯，應從
    一重之未經許可持有可發射子彈具有殺傷力之改造槍枝罪論
    處。原審適用槍砲彈藥刀械管制條例第8條第4項、第12條第
    4項，刑法第11條前段、第55條、第42條第3項前段、第38條
    第1項第1款規定，並審酌被告任意持有前開改造槍枝及子彈
    ，對社會治安有潛在之危險性，惟念其並無前科，有本院被
    告前案紀錄表在卷可佐，亦未曾持該槍彈犯罪，尚未造成重
    大之危害，及其犯後態度、所生危害等一切情狀，量處被告
    有期徒刑3年6月，併科罰金新臺幣5 萬元，罰金部分另斟酌
    被告犯罪情節、家庭經濟狀況等一切情形，諭知罰金易服勞
    役之折算標準。另以扣案之上開改造槍枝1支（含彈匣1個，
    槍枝管制編號0000000000號）、未經試射之非制式子彈2 顆
    ，分別係槍砲彈藥刀械管制條例第4條第1項第1款、第2款所
    列物品，均為未經許可不得持有之違禁物，不問屬於犯罪行
    為人與否，均應依刑法第38條第1項第1款規定宣告沒收。至
    送鑑定時試射之非制式子彈1 顆，雖具殺傷力，但試射後已
    不存在，其所留彈頭、彈殼，並非違禁物，無庸併予宣告沒
    收。經核原判決認事用法，俱無違誤，被告上訴猶矢口否認
    犯行並求為減輕，其上訴為無理由，應予駁回。
據上論斷，應依刑事訴訟法第368條，判決如主文。
本案經檢察官游明仁到庭執行職務。
中    華    民    國    98    年    5     月    8     日
                  刑事第十一庭審判長法  官   張連財
                                    法  官   林明俊
                                    法  官   楊照男
以上正本證明與原本無異。
如不服本判決，應於收受送達後十日內向本院提出上訴書狀，其
未敘述上訴之理由者並得於提起上訴後十日內向本院補提理由書
（均須按他造當事人之人數附繕本）「切勿逕送上級法院」。
                                    書記官   顧正榕
中    華    民    國    98    年    5     月    8     日
附錄：本案論罪科刑法條全文
槍砲彈藥刀械管制條例第8條第4項
未經許可，持有、寄藏或意圖販賣而陳列第1 項所列槍枝者，處
3 年以上10年以下有期徒刑，併科新臺幣700 萬元以下罰金。
槍砲彈藥刀械管制條例第12條第4項：
未經許可，持有、寄藏或意圖販賣而陳列子彈者，處5 年以下有
期徒刑，併科新臺幣3 百萬元以下罰金。


司法院資訊處製作；財團法人民間司法改革基金會備份。
